臺灣板橋地方法院刑事判決　　　　　　　　　　　　　九十年度訴字第一五三二號
　　公　訴　人　臺灣板橋地方法院檢察署檢察官
　　被　　　告　甲○○
　　選任辯護人　紀冠伶律師
右列被告因違反稅捐稽徵法等案件，經檢察官提起公訴（九十年度偵字第二四七四號
），本院判決如左：
    主  文
甲○○無罪。
    理  由
一、公訴意旨略以：被告甲○○係址設於臺北縣新莊市○○○路四十二巷十五號二樓
    銘龍實業社之負責人，為從事業務之人，並係依法應納稅之義務人。其明知戊○○、高國信、顏麗雲等三人，並未在上址實業社或其所承攬之工地工作及支薪，
    竟於民國（下同）八十八年間，連續在上址公司內，利用不知情之記帳業者陳俊
    ，於其業務上所執掌之各類所得扣繳暨免扣繳憑單（下稱扣繳憑單）內，填載戊○○、高國信、顏麗雲等不實之薪資所得新臺幣（下同）十七萬元、二十萬元、
    二十萬元不等之薪資所得金額，並在其業務上作成之銘龍實業社八十八年度營利
    事業所得結算書，將各該薪資虛列，並持向財政部臺灣省北區國稅局（下稱北區
    國稅局）提出申報，使營業成本增加，營利所得減少，以此方法逃漏營利事業所
    得稅，足以生損害於上開人等及稅捐稽徵機關對於稅捐稽徵之正確性，因認被告
    涉犯刑法第二百十六條、第二百十五條行使業務登載不實文書罪、稅捐稽徵法第
    四十七條、第四十一條納稅義務人詐術逃漏稅捐罪云云。
二、按犯罪事實應依證據認定之，無證據不得推定其犯罪事實；又不能證明被告犯罪
    者，應諭知無罪之判決；刑事訴訟法第一百五十四條、第三百零一條第一項分別
    定有明文。又犯罪事實之認定，應憑真實之證據，倘證據是否真實尚欠明確，自
    難以擬制推測之方法，為其判斷之基礎；而認定犯罪事實之證據係指足以認定被
    告確有犯罪行為之積極證據而言，該項證據自須適合於被告犯罪事實之認定，始
    得採為斷罪資料，最高法院五十三年著有臺上字第六五六號、二十九年上字第三
    一０五號判例。且刑事訴訟上證明之資料，無論其為直接或間接證據，均須達於
    通常一般之人均不致有所懷疑，而得確信其為真實之程度，始得據為有罪之認定
    ，若其關於被告是否犯罪之證明未能達此程度，而有合理懷疑之存在，致使無從
    形成有罪之確信，根據「罪證有疑，利於被告」之證據法則，即不得遽為不利被
    告之認定，亦有最高法院七十六年度臺上字第四九八六號判例可稽。其以情況證
    據（即間接證據）斷罪時，尤須基於該證據在直接關係上所可證明之他項情況事
    實，本乎推理作用足以確證被告有罪，方為合法，不得徒憑主觀上之推想，將一
    般經驗上有利被告之其他合理情況逕予排除，此觀諸最高法院三十二年上字第六
    十七號判例意旨亦甚彰明。且告訴人之告訴，係以使被告受刑事訴追為目的，是
    其陳述是否與事實相符，仍應調查其他證據以資審認，最高法院五十二年臺上字
    第一三○○號判例明揭此旨。
三、公訴人認被告涉有刑法第二百十六條、第二百十五條行使業務登載不實文書罪嫌
    及稅捐稽徵法第四十七條、第四十一條納稅義務人詐術逃漏稅捐罪嫌，主要係以
    告訴人戊○○於偵查中指述甚詳，復經證人顏麗雲、高國信之母及會計林梅玉、
    記帳業者陳俊等之證述，並有八十八年度各類所得資料歸戶清單、營利事業統一
    簽證設立登記申請書及被害人戊○○等三人扣繳憑單、委託書、銘龍實業社八十
    八年度員工名單薪資年度總合計表、扣繳憑單申報書等為論據。
四、訊據被告甲○○固坦承其為銘龍實業社之負責人，亦未否認銘龍實業社以被害人
    戊○○等三人名義列報薪資，填載扣繳憑單，據而申報八十八年度銘龍實業社營
    利事業所得稅，惟其堅決否認有何行使業務登載不實文書及詐術逃漏稅捐之犯行
    ，辯稱：伊因報稅時疏忽，誤將至該社應徵工作人員之資料拿去申報，嗣發現錯
    誤後，已於八十九年十一月二十九日另向北區國稅局新莊稽徵處申請更正，將被
    害人戊○○、高國信、顏麗雲等三人之薪資所得人姓名更正為丁○○、乙○○、
    丙○○等語。
（一）、經查，被告甲○○為銘龍實業社之負責人，其於申報八十八年度銘龍實業社
        營利事業所得稅時，誤將被害人戊○○、高國信、顏麗雲等三人資料，列報
        為薪資所得人，扣抵銘龍實業社成本共五十七萬元，嗣發現錯誤後，已於八
        十九年十一月二十九日，向北區國稅局新莊稽徵處申請將上開戊○○、高國
        信、顏麗雲等三人薪資所得人姓名更正為丁○○、乙○○、丙○○等三人，
        有被告於偵查中所提之銘龍實業社營利事業統一簽證設立登記申請書、申請
        書、申請項目更正前後對照表等影本各乙紙、扣繳憑單影本六紙、薪資表影
        本八紙及北區國稅局新莊稽徵所八十九年十二月十二日北區國稅新莊資第８
        ９０００８８４２０號函影本乙紙在卷可憑（偵卷第十二頁起至第二十九頁
        ）。
（二）、又查，前揭申請項目更正前後對照表內所列更正後所得人即丁○○、乙○○
        、丙○○等三人，確曾於八十八年四月間起至同年十二月間止，在銘龍實業
        社工作領有薪資－丁○○擔任作業員，月薪二萬元；乙○○擔任車床工作，
        月薪二萬元；丙○○則在銘龍實業社負責伙房工作，月薪二萬二千元等情，
        亦據證人丁○○、丙○○到庭結證屬實（本院九十年九月十三日訊問筆錄）
        ，並有證人乙○○之信函附卷可考（本院八十一年五月二日訊問筆錄），因
        此，被告辯稱渠報稅時疏忽，並沒有逃漏稅、偽造文書之犯意，應與事實相
        符。
（三）、此外，復查無其他積極證據足認被告有何公訴人起訴之行使業務登載不實文
        書及詐術逃漏稅捐犯行，既不能證明被告犯罪，自應為其無罪之諭知。
據上論斷，應依刑事訴訟法第三百零一條第一項，判決如主文。
本案經檢察官范振中到庭執行職務
中      華      民      國      九十一      年      六      月  十三    日
                                  臺灣板橋地方法院刑事第四庭
                                          法  官  李  崇  豪
右正本證明與原本無異。
如不服本判決，應於判決送達後十日內，向本院提出上訴狀。
                                          書記官  金  和  國
中      華      民      國      九十一      年      六      月  十三    日
